臺灣士林地方法院刑事判決　　　　　　 95年度交易字第380號
公　訴　人　臺灣士林地方法院檢察署檢察官
被　　　告　甲○○
上列被告因公共危險案件，經檢察官提起公訴（95年度偵字第
2452號），被告於本院準備程序中就被訴之事實為有罪之陳述，
經本院合議庭裁定改由受命法官獨任依簡式審判程序審理並判決
如下：
    主  文
甲○○服用酒類，不能安全駕駛動力交通工具而駕駛，處拘役肆
拾日，如易科罰金以銀元參佰元即新台幣玖佰元折算壹日。
    事  實
一、甲○○於民國94年12月27日凌晨某時，在不詳地點飲用酒類
    ，已達不能安全駕駛動力交通工具之狀態，仍騎乘車號ARJ-
    269 號重型機車上路，嗣於同日凌晨3 時50分許，行經臺北
    市○○區○○街1 段1 號前時，因受酒精之影響，反應變慢
    ，自行摔倒而為警查獲，經測試其呼氣酒精濃度為每公升0.
    50毫克，已達不能安全駕駛之標準。
二、案經臺北市政府警察局南港分局報告臺灣士林地方法院檢察
    署檢察官偵查起訴。
    理  由
一、上揭事實，業據被告甲○○於本院審理時坦承不諱，並有臺
    北市政府警察局舉發違反道路交通管理事件通知單、酒精測
    試報告單及刑法第185 條之3 案件測試觀察紀錄表及台北市
    政府警察局南港分局舊莊派出所警員謝順興職務報告書各1
    紙附於偵查卷可稽，查酒精對人體之影響程度，當呼氣酒精
    濃度達每公升0.5 毫克時，反應較慢、感覺減低，將影響駕
    駛，當呼氣酒精濃度達每公升0.75毫克時，將造成思考、個
    性及行為改變，當呼氣酒精濃度達每公升1.0 毫克時，將造
    成中度中毒而有步態不穩、噁心嘔吐、精神混惑不清晰等症
    狀，此有行政院國軍退除役官兵輔導委員會臺北榮民總醫院
    88 年8月5 日（88）北總內字第26868 號函1 份附於偵查卷
    可資佐證，而被告飲酒後呼氣酒精濃度經檢測為每公升0.50
    毫克，堪認被告之生理狀況已受酒精相當程度之影響，注意
    力及反應能力降低，其駕駛能力受影響，不足以應付駕駛交
    通工具之各種狀況，其駕駛行為將對其他用路人造成一般之
    危險性，被告確因服用酒類而不能安全駕駛動力交通工具，
    本件事證明確，被告犯行堪以認定，應依法論科。
二、核被告所為，係犯刑法第185 條之3 服用酒類，不能安全駕
    駛動力交通工具而駕駛罪。按被告行為後，刑法第2 條法律
    變更適用及第33條第5 款罰金之規定、第41條易科罰金折算
    之標準，已於94年1 月7 日經立法院修正三讀通過，總統命
    令公布，於95年7 月1 日施行，該第2 條係規範行為後法律
    變更適用所生新舊法律比較適用之準據法，於新法施行後，
    應適用新法第2 條第1 項之規定，為「從舊從輕」之比較。
    罰金刑部分，刑法分則編各罪所定罰金刑之貨幣單位原為銀
    元，修正前刑法第33條第5 款規定：「罰金：1 元（銀元）
    以上。」，而依罰金罰鍰提高標準條例規定，就72年6 月26
    日前修正之刑法部分條文罰金數額提高2 至10倍，其後修正
    者則不提高倍數，並依現行法規所定貨幣單位折算新臺幣條
    例規定，以銀元1 元折算新臺幣3元 ；修正後刑法第33條第
    5 款規定：「罰金：新臺幣1000 元 以上，以百元計算之。
    」，刑法第33條第5 款所定罰金貨幣單位經修正為新臺幣後
    ，刑法分則各罪所定罰金刑之貨幣單位亦應配合修正為新臺
    幣，為使刑法分則編各罪所定罰金之最高數額與刑法修正前
    趨於一致，乃增訂刑法施行法第1條 之1 ：「中華民國94年
    1 月7 日刑法修正施行後，刑法分則編所定罰金之貨幣單位
    為新臺幣。94年1 月7 日刑法修正時，刑法分則編未修正之
    條文定有罰金者，自94年1 月7 日刑法修正施行後，就其所
    定數額提高為30倍。但72年6 月26 日 至94年1 月7 日新增
    或修正之條文，就其所定數額提高為3 倍。」；從而，刑法
    分則編各罪所定罰金刑之最高數額，於上開規定修正後並無
    不同，惟修正後刑法第33第5 款所定罰金刑最低數額，較之
    修正前提高，自以修正前刑法第33條第5 款規定，較有利於
    被告。又修正前刑法第41條第1 項前段規定：「犯最重本刑
    為5 年以下有期徒刑以下之刑之罪，而受6 個月以下有期徒
    刑或拘役之宣告，因身體、教育、職業、家庭之關係或其他
    正當事由，執行顯有困難者，得以1 元以上3 元以下折算1
    日，易科罰金。」又修正前罰金罰鍰提高標準條例第2 條（
    於95年7 月1 日修正刪除）規定，就其原定數額提高為100
    倍折算1 日，則本件被告行為時之易科罰金折算標準，最高
    得以銀元300 元折算1 日，經折算為新臺幣後，應以新臺幣
    900 元折算為1 日。惟95年7 月1 日修正公布施行之刑法第
    41條第1 項前段則規定：「犯最重本刑為5 年以下有期徒刑
    以下之刑之罪，而受6 個月以下有期徒刑或拘役之宣告者，
    得以新臺幣1000元、2000元或3000元折算1 日，易科罰金。
    」比較修正前後之易科罰金折算標準，以修正前之規定，較
    有利於被告，則應依修正後刑法第2條 第1 項前段，適用修
    正前刑法第41條第1 項前段規定，定其折算標準。爰審酌被
    告前尚無不良素行，此次被查獲時呼氣酒精濃度為每公升0.
    50毫克，及被告之品行、智識、犯後深表悔悟等一切情狀，
    酌情量處如主文所示之刑，並依修正前刑法第41條第1 項前
    段規定諭知易科罰金之折算標準，以示懲儆。
據上論斷，應依刑事訴訟法第273 條之1 第1 項、第299 條第1
項前段，修正後刑法第2 條第1 項前段、刑法第185 條之3 、修
正前刑法第41條第1 項前段，修正前罰金罰鍰提高標準條例第2
條，現行法規所定貨幣單位折算新台幣條例第2 條，判決如主文
。
本案經檢察官邱智宏到庭執行職務
中　　華　　民　　國　　96　　年　　1 　　月　　26　　日
                  刑事第三庭法  官  賴邦元
以上正本證明與原本無異。
如不服本判決，應於判決送達後10日內，向本院提出上訴狀。
                            書記官  游意婷
中　　華　　民　　國　　96　　年　　1 　　月　　26　　日
附錄本案論罪科刑法條之依據：
中華民國刑法第185條之3
（重大違背義務致交通危險罪）
服用毒品、麻醉藥品、酒類或其他相類之物，不能安全駕駛動力
交通工具而駕駛者，處1 年以下有期徒刑、拘役或3 萬元以下罰
金。
